臺灣高等法院臺南分院刑事判決　　　　　　　　九十三年度上訴字第四六五號　Ａ
　　　上　訴　人
　　　即　被　告　丙　○　○
　　　輔　佐　人
　　　即被告之姐　乙　○　○
　　　選任辯護人　曾　仁　勇
右上訴人因搶奪案件，不服臺灣臺南地方法院九十二年度訴字第九五三號中華民國九
十三年五月十二日第一審判決（起訴案號：臺灣臺南地方法院檢察署九十二年度偵字
第八二八七號），提起上訴，本院判決如左：
      主      文
上訴駁回。
      事      實
一、丙○○（原名黃木山，民國八十七年六月廿二日改名）為自幼瘖啞人，曾於七十
    九年間因騎車搶奪案件，經臺灣臺南地方法院判處有期徒刑二年六月確定，嗣經
    減刑為一年三月；又於八十二年十一月間因騎車搶奪案件，經該院判處有期徒刑
    一年六月確定，縮短刑期後於八十四年六月十七日執行完畢（均未構成累犯）。
    詎其於九十二年一月十二日凌晨一時四十分許，頭戴安全帽騎乘一輛不詳車號之
    機車，行經臺南縣永康市○○路二四六巷二七弄二號前，見甲○○一人騎乘機車
    ，並將皮包掛於左肩上，竟萌意圖為自己不法所有之犯意，趁甲○○不備之際，
    徒手搶奪甲○○所有之皮包一只（內有新臺幣二千餘元、國民身分證、駕照、提
    款卡、健保卡各一張、現金卡二張及ＮＯＫＩＡ牌三三一○型、門號00000
    00000號、ＩＭＥＩ碼000000000000000號行動電話一支，
    下稱系爭手機）。得手後旋即將門號0000000000號行動電話之ＳＩＭ
    卡（為輔佐人即其姐乙○○所申請供其母親所使用）插入系爭手機使用，嗣經警
    調閱通聯紀錄循線查獲，並起出甲○○所有系爭手機一支。
二、案經臺東縣警察局移送臺灣臺南地方法院檢察署檢察官偵查起訴。
      理      由
一、訊據上訴人即被告丙○○固坦承持有並使用過被害人甲○○所有上開系爭手機乙
    節不諱，惟矢口否認有何搶奪犯行，辯稱：該手機乃朋友李介元在其住家附近所
    贈與；其後又改稱是在住家附近撿到；於本院則又稱係在台南巿路上撿到的云云
    （原審卷第四三頁、第四四頁；本院卷四十頁），辯護意旨則認為被害人不能指
    認被告為行搶之人，不能僅憑被告持有系爭手機，遽認被告涉有搶奪犯行（原審
    卷第三一頁至第三八頁）；上訴意旨則以被害人並未能指出係被告所為，況被告
    係自幼瘖啞之人，聲語障礙，則屬邊緣性智能不足之患者，其前後供述縱有出入
    ，亦難遽為被告不利之認定云云置辯。
二、經查：
  (一)扣案之ＮＯＫＩＡ牌三三一○型、ＩＭＥＩ碼為00000000000000
    0號行動電話為被害人所有，原係搭配門號0000000000號使用，於九
    十二年一月十二日凌晨一時四十分許，在臺南縣永康市○○路二四六巷二七弄二
    號前被搶，而於同年二月廿日在被告位於臺南縣永康市○○○路九○二巷二一號
    之十九住處查獲等情，業據被害人於警訊及偵查中指述甚詳（警卷第四頁；發查
    卷第八頁、第九頁），且為被告所不爭執，並有扣押筆錄、扣押物品目錄表及贓
    證物品保領據各一紙在卷可憑（警卷第九頁至第十一頁）。而上開手機搭配前開
    門號0000000000號使用之最後時間係被害人被搶當日約凌晨一時許，
    亦據被害人於偵查中到庭陳述明白（發查卷第九頁），並經調閱上開門號雙向通
    聯記錄查明屬實（最後一次通話紀錄為九十二年一月十一日夜間二十三時二分四
    十三秒），有通聯記錄一份在卷可憑（警卷第十三頁至第十五頁），足見上情非
    虛。
  (二)其次，就上開手機之來源，證人即被告之姐乙○○於警訊時證稱：系爭手機是我
    弟弟丙○○交給我的，並搭配我原先申請的門號0000000000號使用，
    上開門號大多是我母親使用，偶而丙○○會拿去用。丙○○告訴我是他朋友李介
    元將系爭手機給他的等語（警卷第五頁至第六頁）。而被告確實將證人乙○○所
    申請行動電話門號0000000000號之ＳＩＭ卡插入系爭手機使用，業據
    其自承在卷（原審卷第一二五頁；本院卷第三五頁）。依據上開行動電話門號於
    九十二年一月十日起至同年月二十日止之通聯紀錄顯示，被告以上開行動電話門
    號ＳＩＭ卡插入系爭手機，最早留有紀錄之時間為九十二年一月十二日上午七時
    二十五分三十六秒，使用方式為以系爭手機發出短訊（發受話欄位為２）；惟上
    開行動電話門號搭配系爭手機未記載時間之最早紀錄，為撥打至0000000
    000號被告使用之行動電話（發受話欄位為０），且所使用基地台均為鄰近被
    告住處（臺南縣永康市○○○路九○二巷二一號之十九）之０６２７１基地台（
    臺南縣永康市○○○路五一五號四樓），有中華電信股份有限公司行動通信分公
    司帳務管理處函附之雙向通聯紀錄及通聯紀錄問題函覆各一份足憑（見偵查卷第
    十三頁至第十六頁、第十九頁），足證被告於九十二年一月十二日上午七時廿五
    分前即取得上開系爭手機至明。
  (三)又被告於警訊時，辯稱：該手機是李介元於九十二年一月十七日下午二時左右，
    拿此手機到我住處，送我（該手機是在我家住處永康巿中山南路九００巷嫊月便
    利商店交給我）等語（警訊第二頁背面），而訊之證人李介元則證稱：我以前曾
    和被告丙○○一起騎車行搶過二次，由被告負責騎車，我負責出手搶皮包，一起
    坐牢出獄後就沒有跟被告聯絡過，也不知道被告在九十二年中旬到臺北工作，我
    的手機號碼以前是0000000000號，現在改用0000000000號
    ，我已經有超過一年以上時間沒有和被告聯絡，也不太記得被告的電話號碼，我
    會傳簡訊，但沒有在九十二年一月十二日凌晨三點傳簡訊給被告，也沒有拿或送
    手機給被告。我也沒有在九十二年一月十二日凌晨一時四十分戴安全帽，在臺南
    縣永康市○○路二四六巷二七弄二號前，搶奪一位女子的皮包，那時我人在家裡
    等語明確（原審卷第一一四頁至第一一九頁），而上開手機門號0000000
    000號確實曾為證人李介元所使用，其於九十二年一月十二日起至同年月二十
    六日之通聯記錄中，一月十二日最早之紀錄為下午十四時十一分三十九秒之短訊
    服務，其間並沒有與0000000000號或0000000000號等被告
    及證人乙○○使用行動電話門號之通聯紀錄，亦有泛亞電信公司之通聯資料傳真
    一份在卷足憑（警卷第二六、二七頁），衡諸上情，被告即早於九十二年一月十
    二日即使用系爭手機，而非同年月十七日以後，足見被告所辯不實。
  (四)參諸上開被害人甲○○遭搶之時間與被告使用系爭手機之時間十分接近；遭搶之
    地點與其住處及基地台地點十分鄰近，業如前述。而被告就持有系爭手機之原因
    乙節，於警訊時辯稱：該手機是李介元於九十二年一月十七日下午二時左右交給
    伊的等語（警卷第二頁背面），嗣經提示通聯紀錄後，於偵查中改稱乃李介元於
    九十二年一月十二日凌晨三點發出短訊到0000000000號給伊，二人至
    嫊月商店後，李介元即將手機交給被告云云（偵查卷第十頁），惟經證人李介元
    於原審審判期日到庭證稱，當日並未與被告見面，也沒有行搶手機，且證人對於
    其與被告先前如何認識之情節，仍願自承係因共同行搶而結識，另查證人李介元
    及被告所提供門號之通聯紀錄，於被害人當日遭搶之凌晨三時並無簡訊紀錄，足
    認證人李介元所為供述有高度真實性而可採信。據此，足認被告欲將本件行搶之
    事，推由早年共同行搶之李介元，充為搪塞之辯，顯為畏罪卸責之詞；被告嗣又
    改稱手機並非李介元交予被告，乃自行撿拾而得云云（原審卷第一二四頁），惟
    查被告並非毫無刑事前科之人，曾有二次飛車行搶紀錄，有臺灣高等法院被告全
    國前案紀錄表一份在卷可憑（原審卷第四頁至第九頁），以被告曾有刑事案件受
    追訴處罰之經驗，如確實拾獲系爭手機，自可光明坦承，即可避免相關刑事追訴
    之不利益，何需謊稱系爭手機乃李介元所給予之物，更見被告意在掩飾搶奪犯行
    至明。衡諸被害人於凌晨一時四十分許遭搶，被告於同日上午七時廿五分即使用
    系爭手機，時間十分緊接、地緣鄰近，佐以證人李介元根本未曾與被告見面等情
    ，足見被告此部分所辯不實，反之倘若被告係自行於路上拾得，則以其間時差不
    到六小時，且係於大部分人均就寢時分，被告未於住處休息竟在外亂逛而能在路
    上隨手拾獲他人手機，誰人能信！準此，雖被害人並未明白指認被告為行搶之人
    ，惟由上開證據資料綜合推斷，足認被告即為搶奪被害人甲○○之人無疑。
  (五)綜上，本案事證已甚明確，被告犯行應堪認定。
三、核被告丙○○所為，係犯刑法第三百二十五條第一項之搶奪罪。被告出生後四十
    多日即因嚴重發燒導致耳聾並無法說話，有行政院衛生署臺北醫院九十二年十一
    月十七日北醫歷字第八七五二號函附之精神科心理衡鑑、心理治療轉介單一份在
    卷可憑（原審卷第六三頁、第六四頁），為自幼瘖啞人，應依刑法第二十條之規
    定減輕其刑。另辯護意旨雖稱被告有智能不足情形，並提出診斷證明書一紙為證
    （原審卷第九八頁），惟查行政院衛生署臺北醫院精神科實施心理衡鑑，結論認
    為被告僅落在邊緣性智能不足範圍，且被告設籍於臺南縣永康市，能隻身前往臺
    北縣泰山鄉某貨運公司擔任運送職務，是被告之日常生活能力，對於社會事實之
    理解能力，與對於一般人的基本溝通，應無障礙，再參諸被告應訊狀態，除聲語
    障礙外，前後供述（經由手語通譯）均甚清楚而明白，且平常均能使用行動電話
    簡訊與人聯絡，尚無精神耗弱情形，附此敘明。
四、原審認被告丙○○之罪證明確，因予適用刑法第三百二十五條第一項、第二十條
    規定，審酌被告被告曾有二次騎車行搶前科，業據被告自承在卷（原審卷第一二
    三頁），並有臺灣高等法院被告全國前案紀錄表一份在卷可憑（原審卷第四頁至
    第九頁），時過多年又再犯本件飛車搶奪之罪，足見欠缺法紀觀念，且被告於深
    夜行搶騎車單身女子，不顧被害人因而有摔傷致命之餘，犯罪手段激烈，而造成
    被害人深層恐懼，嚴重破壞社會治安，且被告犯後全然否認犯行，態度不能稱為
    良好等一切情狀，量處被告有期徒刑一年，以示懲儆。本院經核原判決認事用法
    俱無不合，量刑亦稱妥適。被告上訴意旨猶執陳詞，否認犯罪，為無理由，應予
    駁回。
據上論結，應依刑事訴訟法第三百六十八條，判決如主文。
本案經檢察官吳忠賢到庭執行職務。
中    華    民    國      九十三      年      七      月      二十七    日
                                  臺灣高等法院臺南分院刑事第五庭
                                      審判長法官  楊    明    章
                                            法官  顏基    典
                                            法官  沈    揚    仁
右正本證明與原本無異。
如不服本判決，應於判決送達後十日內向本院提出上訴狀，其未敘述理由者並應於提
出上訴狀後十日內向本院補提理由書（應附繕本)。
                                     法院書記官  李梅菊
中    華    民    國      九十三      年      七      月      二十八    日
附錄法條：
刑法第三百二十五條第一項：
意圖為自己或第三人不法之所有，而搶奪他人之動產者，處六月以上五年以下有期徒
刑。
